【裁判字號】    98,抗,1083
【裁判日期】    981030
【裁判案由】    聲請撤銷緩刑
【裁判全文】
臺灣高等法院臺中分院刑事裁定          98年度抗字第1083號
抗  告  人
即 受刑 人  甲○○
上列抗告人因聲請撤銷緩刑案件，不服臺灣臺中地方法院中華民
國98年9月 4日裁定（98年度撤緩字第179號），提起抗告，本院
裁定如下：
    主  文
抗告駁回。
    理  由
一、本件抗告意旨略以：
  (一)原審依據修正後刑法第75條之1第1項第2、3款規定，撤銷抗
    告人甲○○之緩刑五年宣告，而該條文之內容係為「得撤銷
    」，而非「應撤銷」，故法院得依職權而為裁量是否有「宣
    告之緩刑難收其預期效果，而有執行刑罰之必要者」之情形
    ，核先敘明。
  (二)根據抗告人受緩刑宣告期間之觀護人意見，觀護人表示抗告
    人於緩刑宣告期間表現良好，態度相當配合，宣告之緩刑足
    見有其預期效果，故其亦認為應再給予抗告人一次機會，而
    不應撤銷之。對於觀護人之相關陳述，請鈞院發文函查觀護
    人之意見，以為審酌本案是否須撤銷緩刑之參考。
  (三)又抗告人雖事後再犯過失傷害罪暨肇事逃逸罪，然此事件全
    屬突發意外事故，亦即係抗告人因突發意外事件害怕遭撤銷
    緩刑宣告，而鑄下大錯，非有故意傷害他人或故意犯罪加害
    他人之意圖，而其事後亦有莫大悔悟之心，更無裁定所指稱
    之原宣告之緩刑難收其預期效果之情形。此外，抗告人於該
    案審理時，形式上雖未認罪，然觀其審理中之用語如「我害
    怕被撤銷緩刑，所以我才逃走，我真的不是故意的……」，
    顯可知抗告人只是單純不知法律，並無卸辭狡辯之情。
  (四)另根據原裁定理由第四項「本院經核定受刑人蔡志章上述兩
    案判決正本，受刑人一再觸犯詐欺罪行，詐騙金額甚鉅……
    」云云，然上開裁定理由與本案顯無關聯，抗告人未有詐欺
    之情事，該裁定理由顯有重大疏漏。
  (五)末查，抗告人父親現在大腦出血性中風，造成肢體癱瘓，須
    家人長期陪伴照顧，弟弟又因故截肢，亦屬肢障人士，全家
    人之經濟皆由抗告人一人負擔，抗告人亦十分努力賺錢維持
    家計，併改過向善，實屬可憐而有不適合撤銷緩刑之情事。
    為此懇請鈞院體諒抗告人實非有故意犯罪之意圖，且有相當
    悔悟之心，而維持原判決之緩刑五年處分，廢棄原裁定等語
    。
二、按受緩刑之宣告而有下列情形之一，足認原宣告之緩刑難收
    其預期效果，而有執行刑罰之必要者，得撤銷其宣告：「…
    …二、緩刑期內因故意犯他罪，而在緩刑期內受得易科罰金
    之有期徒刑、拘役或罰金之宣告確定者。前條第 2項之規定
    ，於前項第1款至第3款情形亦適用之。」、「前項撤銷之聲
    請，於判決確定後6月以內為之。」、「於中華民國94年1月
    7 日刑法修正施行前，受緩刑之宣告，94年1月7日修正刑法
    施行後，仍在緩刑期內者，適用94年1月7日修正施行之刑法
    第75條、第75條之1及第76條規定。」刑法第75條之1、第75
    條第2項及刑法施行法第6條之1第1項定有明文。
三、經查：
  (一)本件受刑人甲○○前因放火燒燬他人所有之機車案件，經臺
    灣臺中地方法院於民國95年4月18日以95年度訴字第313號判
    決判處有期徒刑1年，緩刑5年，緩刑期間付保護管束，並於
    95年 5月15日確定在案。受刑人復於緩刑期內即96年12月23
    日故意更犯肇事逃逸罪及過失觸犯過失傷害罪，分別經最高
    法院於98 年7月30日以98年度台上字第4269號刑事判決判處
    有期徒刑6月（肇事逃逸部分），於98年7月30日確定；及本
    院於98年5月 5日以98年度交上訴字第680號刑事判決判處有
    期徒刑3月（過失傷害部分），於98年5月 5日確定等情，有
    上開各審判決、臺灣高等法院被告前案紀錄表各 1份在卷可
    稽。又檢察官於98年9月3日向原審法院提出撤銷緩刑聲請，
    距本院98年度交上訴字第680號判決確定之日起，亦未逾6月
    ，檢察官之聲請即屬合法，合先敘明。
  (二)查受刑人於臺灣臺中地方法院95年度訴字第 313號公共危險
    案件判決確定後年餘，隨即犯前揭故意肇事逃逸罪，由此可
    認受刑人對於維持法秩序之觀念薄弱，自身反省能力不足，
    確未能藉由前開緩刑宣告以達成自我警惕之效果。從而，原
    審認前揭原宣告之緩刑顯難收其預期效果，自有執行刑罰之
    必要，尚無不合。至受刑人提起抗告雖主張：1.根據抗告人
    受緩刑宣告期間之觀護人意見，觀護人表示抗告人於緩刑宣
    告期間表現良好，態度相當配合，宣告之緩刑足見有其預期
    效果；2.抗告人雖事後再犯過失傷害罪暨肇事逃逸罪，然此
    事件全屬突發意外事故，亦即係抗告人因突發意外事件害怕
    遭撤銷緩刑宣告，而鑄下大錯，非有故意傷害他人或故意犯
    罪加害他人之意圖，而其事後亦有莫大悔悟之心，更無裁定
    所指稱之原宣告之緩刑難收其預期效果之情形。此外，抗告
    人於該案審理時，形式上雖未認罪，然觀其審理中之用語如
    「我害怕被撤銷緩刑，所以我才逃走，我真的不是故意的…
    …」，顯可知抗告人只是單純不知法律，並無卸辭狡辯之情
    ；3.抗告人父親現在大腦出血性中風，造成肢體癱瘓，須家
    人長期陪伴照顧，弟弟又因故截肢，亦屬肢障人士，全家人
    之經濟皆由抗告人一人負擔，抗告人亦十分努力賺錢維持家
    計，併改過向善，實屬可憐而有不適合撤銷緩刑之情事；4.
    根據原裁定理由第四項「本院經核定受刑人蔡志章上述兩案
    判決正本，受刑人一再觸犯詐欺罪行，詐騙金額甚鉅……」
    云云，然上開裁定理由與本案顯無關聯，抗告人未有詐欺之
    情事，原審裁定理由顯有重大疏漏云云。惟受刑人既於前揭
    肇致事故後，故意逃逸棄被害人於不顧，顯見其前案之保護
    管束難以收其全面觀護之效果，已詳如前所論述，該保護管
    束既不足以消弭受刑人自制能力不足之疑慮，故受刑人提起
    本件抗告顯無理由，應予駁回。至原審裁定誤載：「本院經
    核定受刑人蔡志章上述兩案判決正本，受刑人一再觸犯詐欺
    罪行，詐騙金額甚鉅……」等語一情，因無關全案之情節與
    原審裁定之本旨，是對本案之認定並不生影響，然宜由原審
    予以裁定更正，附予敘明。
據上論結，應依刑事訴訟法第412條，裁定如主文。
中    華    民    國    98    年    10    月    30    日
            刑事第一庭  審判長法  官  陳  紀  綱
                              法  官  姚  勳  昌
                              法  官  張  智  雄
以上正本證明與原本無異。
不得再抗告。
                              書記官  詹  雅  婷
中    華    民    國    98    年    11    月    3     日


司法院資訊處製作；財團法人民間司法改革基金會備份。
